臺北高等行政法院判決
　　　　　　　　　　　　　　　　　　 95年度簡字第896號
原　　　告　萬岱虹實業有限公司
代　表　人　甲○○
訴訟代理人　乙○○
被　　　告　財政部基隆關稅局
代　表　人　丘　欣（局長）
上列當事人間因虛報進口貨物事件，原告不服財政部中華民國95
年9月22日台財訴字第09500423790號訴願決定，提起行政訴訟。
本院判決如下：
　　主  文
原告之訴駁回。
訴訟費用由原告負擔。
　　事  實
一、事實概要：原告於94年12月27日委由訴外人成隆船務報關股
    份有限公司（以下簡稱成隆公司）向被告報運進口中國大陸
    產製PLASTIC DECORATION AND FLOWERPORT 1批計54項（報
    單號碼：第AA/94/6648/0041號），其中第29至42項原申報
    貨物名稱為POTTERY FLOWERPORT（供農藝使用之花盆，底部
    已鑿洞），經被告查驗結果，實際來貨底部未鑿洞，且非屬
    經經濟部公告准許間接進口之大陸物品，被告認原告涉有虛
    報進口貨物規格、逃避管制之違章情事，乃依海關緝私條例
    第37條第3項轉據同條例第36條第1項及第3項規定，核處貨
    價1倍之罰鍰計新台幣（下同）98,770元，併沒入涉案貨物
    。原告不服，申經復查結果，未獲准變更，提起訴願，亦遭
    決定駁回，遂向本院提起行政訴訟。
二、兩造聲明：
　(一)原告聲明：
    1.訴願決定及原處分（復查決定）均撤銷。
    2.訴訟費用由被告負擔。
　(二)被告聲明：
    1.駁回原告之訴。
    2.訴訟費用由原告負擔。
三、兩造主張：
　(一)原告起訴意旨略謂：
    1.查原告自94年4月間起，為因應景氣，向訴外人復活有限
      公司購買燈飾品，企圖以燈飾結合花藝測試消費者之反應
      ，開發市場，有公司產品目錄、進貨簽單及原告自行製作
      之產品照片附卷為憑。是以，系爭進口貨物乃原告公司產
      品之材料，依其用途應可歸類為燈飾，原告以傢飾品申報
      進口，並無不合，被告認來貨第29至42項涉有虛報進口貨
      物規格、逃避管制之情形，並非事實。
    2.次查成隆公司現場陪驗人員並非原告公司人員，不能代表
      原告確認產品用途，且海關人員並未以電話向原告確認產
      品用途，被告徒以其查驗結果認定原告有虛報進口貨物規
      格之行為，無法令人信服。
    3.又原告專注於產品之開發及結合，以配合市場變化，並非
      專業之進口商，無專業之國際貿易事務人才，進口貨品之
      注意事項端賴報關公司之配合與告知，原告實無虛報進口
      貨物規格之犯意，否則豈會將系爭違章產品擺置於櫃中最
      外面，使關員一開櫃查驗即可發覺？準此，原處分顯有違
      誤，應予撤銷。
　(二)被告答辯意旨略謂：
　　1.按報運貨物進口而有虛報所運貨物之名稱、數量、規格或
      其他違法行為並涉及逃避管制者，得視情節輕重，處貨價
      1倍至3倍之罰鍰，併沒入其貨物，分別為海關緝私條例第
      37條第3項及第36條第1、3項所明定。
    2.本件原告訴稱略謂成隆公司現場陪驗之人不能代表原告確
      認產品用途，且原告專注於產品開發，無專業之國貿事務
      人才，進口貨品之注意事項實有賴於報關公司配合及告知
      ，絕無意違逆我國法律等語。第按「法人、設有代表人或
      管理人之非法人團體、中央或地方機關或其他組織違反行
      政法上義務者，其代表人、管理人、其他有代表權之人或
      實際行為之職員、受僱人或從業人員之故意、過失，推定
      為該等組織之故意、過失。」，為行政罰法第7條所明定
      。經查系爭貨物發票與裝箱單記載之貨品為「POTTERY
      FLOWERPORT」，報單上亦申報為「POTTERY FLOWERPORT」
      （供農藝使用之花盆，底部已鑿洞），惟實到貨物為「
      POTTERY FLOWERPORT」（供農藝使用之花盆，底部未鑿洞
      ），原告未能依原始進口單據誠實申報，自行添加不實之
      記載，難謂無意違逆我國法律，其虛報進口貨物規格、逃
      避管制之違章事實已足堪認定，縱其虛報行為係報關公司
      之配合及告知所致，依上開法條規定，亦應推定為原告之
      故意過失。又系爭來貨經查驗結果為供農藝使用之花盆，
      與國際商品統一分類制度（The Harmonized Commodity
      Description and Coding System，以下簡稱H.S.）註解
      對海關進口稅則第69章「陶瓷產品」、第6914節「其他陶
      瓷製品」之詮釋「非裝飾性之花盆（例如供園藝用者）」
      相符，是被告將之歸列稅則號別第6914.90.90號項下，並
      無不合。綜上所述，原告之訴顯無理由，應予駁回。
　　理  由
一、本件起訴時被告之代表人為陳天生，嗣於本件訴訟程序進行
    中變更為丘欣，茲由其聲明承受訴訟，核無不合，應予准許
    ，合先敘明。
二、按「報運貨物進口而有左列情事之一者，得視情節輕重，處
    以所漏進口稅額2倍至5倍之罰鍰，或沒入或併沒入其貨物：
    1.虛報所運貨物之名稱、數量或重量。．．．4、其他違法
    行為。」、「有前2項情事之一而涉及逃避管制者，依前條
    第1項及第3項論處。」及「私運貨物進口、出口或經營私運
    貨物者，處貨價1倍至3倍之罰鍰。」、「前2項私運貨物沒
    入之。」，海關緝私條例第37條第1項、第3項及第36條第1
    項、第3項分別定有明文。又進口非屬台灣地區與大陸地區
    貿易許可辦法第7條規定公告准許間接輸入之大陸地區物品
    者，即構成進口禁止輸入之物品而涉及逃避管制之違法行為
    ，先予說明。
三、本件原告於94年12月27日委由成隆公司向被告報運進口中國
    大陸產製PLASTIC DECORATION AND FLOWERPORT 1批計54項
    （報單號碼：第AA/94/6648/0041號），其中第29至42項原
    申報貨物名稱為POTTERY FLOWERPORT（供農藝使用之花盆，
    底部已鑿洞），經被告查驗結果，實際來貨底部未鑿洞，且
    非屬經經濟部公告准許間接進口之大陸物品，被告因認原告
    有虛報進口貨物規格、逃避管制之行為，有進口報單、發票
    （INVOICE）、裝箱單（PACKING/WEIGHT LIST）等影本附於
    原處分卷可稽。原告雖主張系爭進口貨品係其以燈飾結合花
    藝測試消費者反應之材料，依其用途應可歸類為燈飾，以傢
    飾品申報進口並無違誤等語。經查本件進口貨物經被告查驗
    實到貨物結果，第29項至第42項實際來貨為中國大陸產製、
    底部未經鑿洞、供農藝使用之花盆，與原申報為POTTERY
    FLOWERPORT（供農藝使用之花盆，底部已鑿洞）不符，且非
    屬經經濟部公告准許間接進口之大陸物品，則原告確有虛報
    進口貨物規格，逃避管制之事實，堪以認定，則被告予以處
    罰併沒入系爭進口貨物，即非無據。又進口貨物名稱、規格
    之申報及進口稅則之歸列以查驗結果及世界關務組織編訂之
    H.S.註解為準。本件來貨經查驗結果為供農藝使用之花盆，
    與H.S.註解對海關進口稅則第69章「陶瓷產品」、第6914節
    「其他陶瓷製品」之詮釋「非裝飾性之花盆（例如供園藝用
    者）」相符，是被告予以歸列稅則號別第6914.90.90號項下
    ，即無不合，併此敘明。
四、再按往昔行政罰之過失概念，學說及實務上多有沿襲刑事法
    上之過失理論，惟行政罰有其作為實現行政目標之工具性格
    ，不僅有規制社會日常活動之作用，且具引導、塑造之功能
    ，與純然建立在社會倫理非難基礎之刑法不盡完全相同，故
    純以個人可罰性立場去思考所建立之注意義務內容，就行政
    罰言，自不能完全適用。又刑法之規制對象以自然人為原則
    ，法人組織受刑法規範乃屬例外，而行政罰所規制對象大抵
    係社會上各式各樣如公司法人之組織實體，各該組織體係運
    用自然人而活動，其使用之自然人因疏忽所致後果，該組織
    體亦應承擔責任；且就行政罰處罰之行為類型，亦以個人法
    律行為效果延長之代理人或使用人之型態居多，因此或有謂
    民法上履行輔助人（民法第224條）規定，在行政罰上即有
    類推適用之必要。以本件案件而言，依國際貿易慣例，進口
    商所進口之貨物全係由國外之出口商提供，苟嚴格以刑法上
    以進口商行為（作為或不作為）為基礎之過失責任理論適用
    之，則根本無成立過失違章之可能性，其結果非但將使行政
    管制之目的為之落空，亦無法達成法規範在立法設計之規制
    功能，難謂法律之正確解釋及適用；同理，成隆公司既係原
    告所委任辦理系爭貨物之進、出口報關通關業務，在行政罰
    有關過失違章，其客觀注意義務具體內容之認定，亦應與外
    國出口商同係海關緝私條例第37條第1項各款行為之延長，
    在行政罰上之注意義務，自應有民法上與履行輔助人（民法
    第224條）之故意過失負同一責任之適用，即將其過失亦視
    為原告本人之過失。是以，本件縱係成隆公司之作業疏失，
    原告亦應就其履行輔助人之過失負責，尚不得推諉或以不知
    情之受害者自居而冀邀免責。第以為確保進口稅捐核課暨貨
    物查驗之正確性，貨物進口人就所運貨物本即負有誠實申報
    名稱、品質、規格、產地等義務，本件原告所營事業除「竹
    製品、木製品、藤製品及農產品之加工買賣業務」、「花卉
    、手工藝品之買賣加工業務」外，尚有「一般進出口貿易業
    務《許可業務除外》」、「代理國內外廠商產品報價投標業
    務」等項，有原告公司基本資料查詢列印1份在卷可參，是
    原告既係專業商，當對買賣標的物內容及我國貿易法令甚為
    熟稔，本應就出賣人所交付之貨品，予以特別審慎注意，主
    動查明，再誠實申報，藉以防止進口管制物品之情事發生，
    惟其明知系爭進口之大陸物品貨物為「POTTERY FLOWERPORT
    」（供農藝使用之花盆，底部未鑿洞），非屬經經濟部公告
    准許間接進口之大陸物品，竟仍以其買賣通稱為POTTERY
    FLOWERPORT（供農藝使用之花盆，底部已鑿洞）虛報貨物規
    格，除違反誠實申報之義務外，其具有逃避管制之故意，甚
    為顯然。從而被告以系爭來貨第29至42項非屬經經濟部公告
    准許間接進口之大陸物品，原告有虛報進口貨物規格、逃避
    管制之行為，而據以課處罰鍰及沒入貨物，所為處分，揆諸
    首揭法條規定及說明，並無違誤，復查決定及訴願決定遞予
    維持，亦均無不合，原告徒執前詞，訴請撤銷，為無理由，
    應予駁回。另本件依卷內資料，事證已臻明確，爰不經言詞
    辯論為之，附此陳明。
據上論結，本件原告之訴為無理由，依行政訴訟法第236條、第
195條第1項後段、第98條第3項前段，判決如主文。
中　　華　　民　　國　　96　　年　　8　　 月　　14　　日
                                  第七庭法官　林育如
上為正本係照原本作成。
本件以訴訟事件所涉及之法律見解具有原則性者為限，始得於本
判決送達後20日內向本院提出上訴狀並表明上訴理由，如已於本
判決宣示後送達前提起上訴者，應於判決送達後20日內補具上訴
理由（均按他造人數附繕本），且經最高行政法院許可後方得上
訴。
中　　華　　民　　國　　96　　年　　8 　　月　　14　　日
　　　　　　　　　　　　　　　        書記官　陳圓圓
